【裁判字號】    89,親,34
【裁判日期】    890807
【裁判案由】    確認父子關係存在
【裁判全文】
臺灣彰化地方法院民事判決  八十九年度親字第三十四號
    原      告  丙○○
    訴訟代理人  陳忠儀律師
    送達代收人  黃文玲律師
    被      告  乙○○
    兼右一人
    法定代理人  甲○○      住台北縣中和市○○里○○路○段一五九巷十一號十
                              .
右當事人間確認父子關係存在事件，本院判決如左：
    主      文
原告之訴駁回。
訴訟費用由原告負擔。
    理      由
一、原告起訴意旨略以：緣原告與被告甲○○間並無婚姻關係存在，然因結識旋生感
    情，並發生超友誼關係，於民國八十二年二月五日生下一子即被告乙○○，惟被
    告甲○○產子後不久即離去，行蹤不明，留下被告乙○○由原告獨立扶養迄今。
    因原告並無被告乙○○之出生證明書，加以原告與被告甲○○並無婚姻關係存在
    ，無法推定生父之情形下，就登載戶籍登記乙事迄未辦妥完成。近來，原告查知
    被告甲○○之住所，並經其告知已將被告乙○○向戶政機關辦理出生登記，原告
    遂將被告乙○○遷入原告之戶籍內，查被告乙○○確為原告所生之子，此有台北
    榮民總醫院八十九年七月五日所作之「親子鑑定報告」為證，該報告明白表示原
    告與被告乙○○間親子關係概率為百分之九十九點九九九九一四，二者之血緣關
    係不容置疑，再者，被告乙○○自出生迄今，本即一直為原告撫育中，益證兩者
    間確有父子關係。按非婚生子女經生父認領者，視為婚生子女，其經生父撫育者
    ，視為認領。民法第一千零六十五條第一項定有明文。本件原告既經親子血緣鑑
    定認定為被告乙○○之生父，並有自幼撫育之事實，依上開規定，被告乙○○即
    因原告之認領，而視為原告之婚生子，從而原告與被告乙○○間確有父子關係存
    在，至為明確。次按訴訟當事人間縱使就身分關係之存否不爭執，如有辦理戶籍
    登記，使身分關係明確之必要時，亦得認為有受確認判決之法律上利益。查原告
    與被告乙○○間親子關係之確立，於原告法律上監護權之行使影響甚鉅，且攸關
    父子間扶養、繼承等法定權利義務，復以原告請求被告甲○○協同辦理認領之戶
    籍登記，被告甲○○均置若罔聞，戶政機關亦拒載原告為被告乙○○之父親，本
    件原告自有即受確認判決之利益，為此提起本訴，求為判決確認原告與被告乙○
    ○間父子關係存在，並提出戶籍謄本二份及親子鑑定報告影本一份為證云云。
二、按非婚生子女經生父認領者，視為婚生子女，其經生父撫育者，視為認領。民法
    第一千零六十五條第一項定有明文。又按確認法律關係成立或不成立之訴，非原
    告有即受確認判決之法律上之利益者，不得提起之。此觀民事訴訟法第二百四十
    七條前段規定自明。而所謂即受確認判決之法律上之利益，係指因法律關係之存
    否不明確，致原告在私法上之地位有受侵害之危險，而此項危險，得以對於被告
    之確認判決除去之者而言（參閱最高法院四十二年度臺上字第一○三一號判例）
    。另認領為生父對於非婚生子女承認為自己子女之行為，此種認領行為係單獨行
    為，無須非婚生子女或生母之同意，只須認領人與被認領人間有事實上父子關係
    之存在即可，是已經生父認領之非婚生子女，除該非婚生子女或其生母對其生父
    之認領得予以否認外，既已依法視為婚生子女，其父子關係即已確定，尚非第三
    人所得任意否認，至於辦理認領之戶籍登記，僅係證明認領之事實，於認領之效
    力，並無影響，亦無需由生父再以確認判決加以確認之（參閱最高法院民事庭所
    製作具有參考價值之裁判要旨─八十五年度台上字第二九六０號判決意旨）。
三、本件原告主張其與被告乙○○係父子關係一節，業據原告提出行政院退除役官兵
    輔導委員會台北榮民總醫院八十九年七月五日所作之「親子鑑定報告」一份為證
    ，該報告明白表示原告與被告乙○○間親子關係概率為百分之九十九點九九九九
    一四，是原告上開主張堪認為真實。再者，被告乙○○自出生迄今，一直由原告
    撫育中，並自八十八年十二月二十二日起設籍同戶等情，亦據原告陳明再卷，復
    有戶籍謄本為證，揆諸首揭說明，應認被告乙○○已經原告撫育而視為認領，已
    為原告之婚生子，是已經原告認領之非婚生子女，除該非婚生子女或其生母對其
    生父之認領得予以否認外，既已依法視為婚生子女，其父子關係即已確定，尚非
    第三人所得任意否認，且辦理認領之戶籍登記，僅係證明認領之事實，於認領之
    效力，並無影響，原告亦無需再以確認判決加以確認之，從而原告訴請確認原告
    與被告乙○○間父子關係存在，顯無法律上之理由，應予駁回，爰不經言詞辯論
    ，逕以判決駁回之。
據上論結，原告之訴為無理由，依民事訴訟法第二百四十九條第二項、第七十八條判
決如主文。
中      華      民      國    八十九    年      八      月      七      日
                          臺灣彰化地方法院民事第二庭
~B法      官  李水源
右為正本係照原本作成
如對本判決上訴須於判決送達後廿日內向本院提出上訴狀
~B法院書記官  簡茂村
中      華      民      國    八十九    年      八      月      十      日


司法院資訊處製作；財團法人民間司法改革基金會備份。
